臺灣花蓮地方法院民事裁定　九十三年重訴字第三八號
　　原　　　告　乙○○
　　　　　　　　丁○○
　　共　　　同
　　訴訟代理人　李在琦律師
　　被　　　告　甲○○　　　住.
　　訴訟代理人　曾泰源律師
　　被　　　告　保證責任花蓮市第一信用合作社（應為保證責任花蓮第一信用合作社）
　　　　　　　　　　　　　　設.
　　法定代理人　丙○○　　　住.
右當事人間請求返還價金事件，原告為訴之追加，本院裁定如左：
    主      文
原告追加之訴駁回。
訴訟費用由原告負擔。
    理      由
一、查民事訴訟法第二百五十五條第一項前段規定，訴狀送達後，原告不得將原訴變
    更或追加他訴。又按請求之基礎事實同一者，雖於訴狀送達後，原告仍得將原訴
    變更或追加他訴，無須得被告同意，同法第二百五十五條第一項第二款亦有明文
    ，惟所謂請求之基礎事實同一者，係指變更或追加之訴與原訴之主要爭點有其共
    同性，各請求利益之主張在社會生活上可認為同一或關連，而就原請求之訴訟及
    證據資料，於審理繼續進行在相當程度範圍內具有同一性或一體性，得期待於後
    請求之審理予以利用，俾先後兩請求在同一程序得加以解決，避免重複審理，進
    而為統一解決紛爭者，始足當之（最高法院九十年度台抗字第二號裁定、九十年
    度台上字第十六號判決意旨參看）。
二、本件原告起訴狀係主張：原告經被告甲○○之仲介，於民國八十八年十月十一日
    ，將原告夫婦共有坐落於花蓮縣吉安鄉○○段第七九七號土地一筆出售與案外人
    楊振隆，議定價款為新台幣（下同）八百三十二萬三千元，原告係委託被告甲○
    ○辦理買賣手續，並代為收取價款，所有價款均由被告甲○○代為收取，但迄今
    均未交付與被告甲○○（應指原告，誤載為被告），一再催促均託辭已代原告償
    還其所欠案外人保證責任花蓮第一信用合作社之欠款云云，以資搪塞，查原告從
    未向該信用合作社借貸分文，有何欠款可言？爰依不當得利之法律關係，請求被
    告甲○○將本件託售土地所得價款八百三十二萬三千元返還原告。
三、原告嗣於九十三年十二月七日主張原告簽立系爭買賣契約，係受被告欺騙，系爭
    土地及房屋之價值應為一千三百萬元，追加依據侵權行為請求被告應給付原告一
    千三百萬元等語，被告當場表示不同意原告為訴之追加。原告復於九十三年十二
    月十六日提出準備書狀（二），其理由略以：原告受保證責任花蓮第一信用合作
    社（下稱一信）之誘騙，充當詐欺犯黃盈霖向一信貸款五千萬元之保證人，在借
    款人未欠息之情形下，以及應由保證人履行保證責任之條件未成就前，一信即於
    八十八年二月二十三日，向台灣花蓮地方法院對原告因保證借款人黃盈霖借款而
    設定抵押之土地六筆，聲請查封及拍賣，繼於八十八年三月四日，對抵押物六筆
    土地以外之土地三筆及地上房屋實施假扣押，原告經濟、信用大受打擊，一信之
    高級職員即被告甲○○遂乘虛而入，誘騙原告賣掉系爭房屋，得款先償還一信，
    即可全部查封撤銷，恢復與一般銀行貸款相同之常態，原告誤信其言，被騙入殼
    ，不料被告甲○○非但未將賣得價金全部供原告抵償一信之本金，且全部不動產
    之查封迄今未撤銷，被告甲○○已有詐欺及背信之重嫌，在民事上言，顯屬侵權
    行為。又系爭土地，地上尚有二層樓之鋼筋水泥造房屋，在八十八年八月間之市
    價，為一千三百萬元以上，當初原告並未同意可由被告甲○○以八百三十二萬三
    千元賤價出售，原告至少損失四百六十七萬七千元云云；原告復於九十四年一月
    二十四提出準備書狀（三），主張：原告受一信之逼迫，不得已有意出售系爭房
    地，先行歸還本金一千萬元，因此曾委託代書黃南山為仲介出售，據黃代書告知
    每坪賣價約八萬元，嗣因一信及被告甲○○不同意由黃南山充當仲介人，．．本
    件本案之真相應該是一信與被告甲○○勾結，誘騙原告賣掉系爭房屋，原告夫妻
    信以為真始同意簽此不利於己之買賣契約等語。是原告追加之訴與原起訴狀所載
    之內容，除出售系爭土地得款八百三十二萬三千元一事相符外，一者主張一信在
    其正常繳息之情形下，竟聲請查封拍賣及假扣押其土地及房屋，一信與被告甲○
    ○勾結，利用此情勢，誘騙原告出售土地及房屋，所得價款先償還一信，但原告
    未同意被告甲○○可以八百三十二萬三千元之賤價出售。一者，主張其透過被告
    甲○○仲介，委託被告甲○○出售暨辦理買賣手續，被告甲○○未將價金交付原
    告云云，兩者事實相差甚大。而追加之訴之主要爭點在於被告甲○○有無詐欺之
    侵權行為、系爭房地有無遭賤賣；原告之主要爭點則為被告甲○○收取之價金是
    否依約處理，兩者主要爭點亦明顯不同，且就原請求之訴訟及證據資料於審理繼
    續進行，難認在相當程度範圍內具有同一性或一體性，無從期待於後請求之審理
    予以利用，自難認其請求之基礎事實為同一。此外，本件又無符合民事訴訟法第
    二百五十五條第一項但書所定其餘准為追加之各款情形，從而，其追加自屬不合
    法，應予裁定駁回。
四、原告復於九十四年二月十八日以民事準備書狀（四），主張一信與被告甲○○有
    上開侵權行為之事實，追加一信為被告。惟此部份追加之訴與本訴請求之基礎事
    實難認有同一性，且未符合其餘准為追加之要件，已如前述；況本件原訴之辯論
    ，已去成熟不遠，而關於原訴之資料，追加之訴可用者有限，須再行調查新證據
    者多，若准許其追加，徒使訴訟之終結延滯，自不應准許。
五、依民事訴訟法第二百四十九條第一項第六款，第九十五條，第七十八條，裁定如
    主文。
中　　　華　　　民　　　國　　九十四　　年　　　三　　　月　　十一　　　日
　　　　　　　　　　　　　　　台灣花蓮地方法院民事庭
　　　　　　　　　　　　　　　　　法　　　官　李世華
右為正本係照原本作成。
如對本裁定抗告須於裁定送達後十日內向本院提出抗告狀（應抄附繕本）。
中　　　華　　　民　　　國　　九十四　　年　　　三　　　月　　十一　　　日
　　　　　　　　　　　　　　　　　法院書記官　詹益盛
